臺灣臺中地方法院民事判決　95年度訴字第48號
原　　　告　行政院農業委員會林務局東勢林區管理處
法定代理人　乙○○
訴訟代理人　謝勝隆　　律師
複　代理人　丙○○
被　　　告　甲○○
　　　　　　　　　　　之1號
上列當事人間請返還林地等事件，經本院於民國96年12月7日言
詞辯論終結，判決如下：
    主    文
被告應將坐落台中縣和平鄉天輪村八仙山事業區第一二六林班假
五七地號土地上如附圖所示Ａ面積零點三一三九公頃、Ｃ部分零
點零一七五公頃、Ｄ部分面積零點零一七二公頃、Ｅ部分面積零
點三一二九公頃，及假六四地號土地上如附圖所示Ｆ部分面積零
點一○二一公頃上地上物拆除、剷除後將土地交還原告。並應將
坐落假五七地號土地上如附圖所示Ｂ部分面積零點一二七八公頃
土地返還原告。
原告其餘之訴駁回。
訴訟費用由被告負擔五分之四，餘由原告負擔。
本判決原告勝訴部分於原告以新台幣貳拾貳萬參仟元為被告供擔
保後，得假執行。
原告其餘假執行之聲請駁回。
    事實及理由
壹、原告訴之聲明：
一、如主文第1項所示。
二、被告應給付原告新台幣（下同）10785元，並自起訴狀繕本
    送達翌日起至清償日止，按年利率5%計算之利息。
三、被告應自民國94年12月28日起至交還第1項所示土地之日止
    ，按年給付原告11410元。
貳、本件兩造不爭執之事實，本院據以為本件判決之基礎：
一、台中縣和平鄉天輪村八仙山事業區第126林班57、64地號土
    地（下稱系爭土地）為國有土地，並由原告為管理機關。
二、兩造間就系爭土地，曾簽訂國有森林用地出租造林契約書，
    租地期間自民國87年8月26日起至96年8月25日止。
三、系爭土地目前由被告占有使用中。
四、原告起訴狀附件5函件，於93年12月16日送達被告。
五、本件起訴之日期為94年12月28日。
參、本件關鍵爭點及關於爭點兩造之主張：
一、原告以被告違反上開契約書約定（違反森林法），終止契約
    ，是否有理由？
(一)、原告主張：有理由。重建房屋（坐落複丈成果圖Ｃ部分，下
    稱系爭建物）並非在原建物倒塌處重建。
(二)、被告主張：無理由。系爭建物係921地震後經行政院921重建
    委員會補助興建。
二、原告請求被告將如複丈成果圖Ａ、Ｃ、Ｄ、Ｅ、Ｆ處之地上
    物拆除、剷除後將土地交還原告，及將Ｂ部分土地交還原告
    ，是否有理由？
(一)、原告主張：有理由。
(二)、被告主張：無理由。
三、原告請求被告應給付自終止租約日起至起訴日止相當於租金
    之不當得利新台幣（下同）10785元，及自94年12月27日起
    至交還土地之日止，按年給付11410元，有無理由？
(一)、原告主張：有理由。依土地法第100條、第110條及第148條
    規定，依年利率8%計算。
(二)、被告主張：無理由。
肆、本院得心證之理由：
一、關於爭點一：
    原告主張被告違法於附圖所示Ｃ部分重建房屋，違反兩造間
    國有森林用地出租造林契約書（下稱系爭契約書），為被告
    所不爭執，雖另辯稱該房屋經行政院921重建委員會（下稱
    重建委員會）補助興建云云，惟查，被告重建房屋雖係經重
    建委員會補助，惟此一經補助重建房屋之事實，不能因而使
    被告違法於原倒塌房屋地點外之地點，重建系爭房屋之事實
    合法化，其理至明，毋庸贅論。至於被告另辯稱Ｃ部分土地
    上，在921地震前即有簡單建物一節，益足證被告早在921地
    震前即有違反約定搭蓋建物之事實。是以，本件原告以被告
    違反系爭契約書為理由，終止系爭契約書，請求被告返還系
    爭土地，自屬有據，應予准許。
二、關於爭點二：
    因兩造間系爭契約書之承租土地範圍，包括如附圖所示Ａ、
    Ｂ、Ｃ、Ｄ、Ｅ、Ｆ各部分，是以被告自應在系爭契約書終
    止後，將各該部分土地回復原狀（Ｂ部分產業道路非被告鋪
    設，被告自不負回復原狀之義務，併此敘明）並將土地返還
    原告。是以原告此部分請求，亦屬有據，應予准許。
三、關於爭點三：
    因系爭國有土地，地處偏僻，人煙罕至，如非提供出租造林
    之用，即幾無經濟價值可言，原告又言明基於水土保持、國
    土保育政策，未來不再提供私人開墾、造林（是以請求被告
    將地上林木及地上物拆除、剷除後交還土地），故難認被告
    於終止租約後占用系爭土地，使原告受有相當於租金之損害
    ，是本院認為原告此部分請求為無理由，應予駁回。
四、假執行之宣告：
    原告陳明願供擔保，聲請宣告假執行，原告勝訴部分，核無
    不合，爰酌定相當擔保金額准許之；至於被告敗訴部分，其
    假執行之聲請，亦失所依附，爰併予駁回之。
伍、結論：本件原告之訴為一部分有理由，一部分無理由，依民
    事訴訟法第79條、第390條第2項，判決如主文。
中　　華　　民　　國　　96　　年　　12　　月　　28　　日
                  民事第三庭    法  官    曹宗鼎
上正本係照原本作成
如對本判決上訴，須於判決送達後20日內向本院提出上訴狀。
中　　華　　民　　國　　96　　年　　12　　月　　28　　日
                                書記官    黃聖心
